臺灣高等法院臺中分院刑事判決
111年度金上訴字第1595號

上  訴  人  臺灣臺中地方檢察署檢察官
被      告  趙婧雅（原名趙紋菁）



輔  佐  人  陳可遇
上列上訴人因被告加重詐欺等案件，不服臺灣臺中地方法院111
年度金訴字第190、362號中華民國第一審判決（起訴案號：臺灣
臺中地方檢察署110年度偵字第32277、35831號、追加起訴案號
：同署111年度偵字第1527號），提起上訴，本院判決如下：
    主  文
上訴駁回。
    理  由
一、公訴及追加起訴意旨略以：
　  被告辛○○（原名趙紋菁）為貪圖詐欺所獲之不法利益，竟基
    於參與犯罪組織之犯意，於民國110年7月24日16時20分許起
    ，加入LINE通訊軟體暱稱「趙德利」、「林俊凱」、「臺灣
    加油」、「建錞」、「Andy」等真實姓名年籍均不詳之成年
    人（無證據證明為未成年人）所成立具有持續性、牟利性之
    以實施詐術之犯罪組織（下稱上開詐欺集團），將其向臺灣
    銀行德芳分行申設之帳號000000000000號帳戶（下稱臺銀帳
    戶）、向中國信託商業銀行申設之帳號000000000000號帳戶
    （下稱中國信託帳戶）、向中華郵政股份有限公司大里郵局
    申設之帳號00000000000000號帳戶（下稱郵局帳戶）之帳號
    提供予上開詐欺集團，並擔任取款車手。被告與上開詐欺集
    團成員，共同意圖為自己不法之所有，基於加重詐欺取財及
    洗錢之犯意聯絡，先由真實姓名年籍均不詳之上開詐欺集團
    成員，於附表一、二所示之時間，以附表一、二所示之方式
    ，對附表一、二所示之丙○○等被害人施行詐術後，使丙○○等
    被害人陷於錯誤，進而於附表一、二所示之匯款時間，匯款
    如附表一、二所示之金額至附表一、二所示之帳戶內。嗣丙○○等被害人匯款成功後，被告即依「林俊凱」之指示提領，
    於附表一、二所示之提領時間，將附表一、二所示之提領金
    額提領出來後，再分別將款項交予真實姓名年籍均不詳之詐
    欺集團成員及施俊鴻，以此方法製造金流斷點，致無從追查
    上開款項之去向，而掩飾、隱匿該犯罪所得。嗣經丙○○等被
    害人驚覺有異，報警處理，始知悉上情，因認被告涉犯刑法
    第339條之4第1項第2款之加重詐欺取財、洗錢防制法第2條
    第2款、第14條第1項之隱匿、掩飾特定犯罪所得去向、所在
    之洗錢及組織犯罪防制條例第3條第1項後段參與犯罪組織等
    罪嫌等語。
二、按犯罪事實之認定，係據以確定具體的刑罰權之基礎，自須
    經嚴格之證明，故其所憑之證據不僅應具有證據能力，且須
    經合法之調查程序，否則即不得作為有罪認定之依據。倘法
    院審理之結果，認為不能證明被告犯罪，而為無罪之諭知，
    即無前揭第154條第2項所謂「應依證據認定」之犯罪事實之
    存在。因此，同法第308條前段規定，無罪之判決書只須記
    載主文及理由。而其理由之論敘，僅須與卷存證據資料相符
    ，且與經驗法則、論理法則無違即可，所使用之證據亦不以
    具有證據能力者為限，即使不具證據能力之傳聞證據，亦非
    不得資為彈劾證據使用。故無罪之判決書，就傳聞證據是否
    例外具有證據能力，本無須於理由內論敘說明(最高法院100
    年度台上字第2980號判決要旨參照)。從而，本案經本院審
    理結果認定被告辛○○犯罪不能證明，所援引證據並非作為認
    定其犯罪事實之證據，係屬彈劾證據性質，依前開說明，自
    不以具有證據能力之證據為限。
三、次按犯罪事實應依證據認定之，無證據不得認定犯罪事實；
    不能證明被告犯罪者，應諭知無罪之判決，刑事訴訟法第15
    4條第2項、第301條第1項分別定有明文。又認定犯罪事實所
    憑之證據，雖不以直接證據為限，間接證據亦包括在內，然
    而無論直接證據或間接證據，其為訴訟上之證明，須於通常
    一般之人均不致有所懷疑，而得確信其為真實之程度者，始
    得據為有罪之認定，倘其證明尚未達到此一程度，而有合理
    之懷疑存在而無從使事實審法院得有罪之確信時，即應由法
    院為諭知被告無罪之判決(最高法院76年台上字第4986號刑
    事判決意旨參照)。又檢察官就被告犯罪事實，應負舉證責
    任，並指出證明之方法，刑事訴訟法第161條第1項亦有明文
    。是檢察官對於起訴之犯罪事實，應負提出證據及說服之實
    質舉證責任，倘其所提出之證據，不足為被告有罪之積極證
    明，或其指出證明之方法，無從說服法院以形成被告有罪之
    心證，基於無罪推定之原則，自應為被告無罪判決之諭知(
    最高法院68年台上字第3146號、92年台上字第128號判決意
    旨參照)。
四、公訴暨追加起訴意旨認被告涉犯組織犯罪防制條例第3條第1
    項後段之參與犯罪組織、刑法第339條之4第1項第2款之三人
    以上共同詐欺取財、洗錢防制法第14條第1項之洗錢等罪嫌
    ，無非係以被告於警詢時之供述、證人即被害人丙○○、證人
    即告訴人丁○○、癸○○、壬○○、庚○○○、戊○○○、證人即告訴代
    理人謝照明、證人即共犯施俊鴻分別於警詢時之證述、臺銀
    帳戶申登資料、交易明細表各1份、中國信託帳戶申登資料
    、交易明細表各1份、郵局帳戶申登資料、交易明細表各1份
    、丙○○之110年7月28日郵政跨行匯款申請單1份、丙○○與暱
    稱「臺灣加油」之人間LINE對話紀錄截圖1份、丁○○之110年
    7月28日兆豐國際商業銀行國內匯款申請書1份、丁○○與詐欺
    集團成員間LINE對話紀錄截圖1份、癸○○與暱稱「建錞」之
    人間LINE對話紀錄暨通話紀錄截圖1份、監視器畫面截圖3份
    、被告與暱稱「趙德利」、「林俊凱」之人間LINE對話紀錄
    截圖1份、壬○○之110年7月28日臺灣銀行無摺存入憑條存根
    影本1份、庚○○○之110年7月30日郵政跨行匯款申請書影本1
    份、庚○○○與暱稱「臺灣加油」之人間LINE對話紀錄截圖1份
    、戊○○○之匯款申請書影本1份、臺銀帳戶、中國信託帳戶、
    郵局帳戶之申登資料、交易明細表各1份、LINE對話紀錄截
    圖（被告）1份、監視器翻拍照片（被告）39張等為其論據
    。
五、訊據被告固不否認有將其申設之臺銀帳戶、中國信託帳戶及
    郵局帳戶等帳戶存摺封面暨內頁翻拍資料提供予綽號「趙德
    利」之人（下稱「趙德利」），並依綽號「林俊凱」之人（
    下稱「林俊凱」）指示提領前開帳戶內款項等事實，惟堅詞
    否認有何三人以上共同詐欺取財、一般洗錢及參與犯罪組織
    等犯行，辯稱：我當初為申辦貸款去找貸款代辦公司，他們
    表示存簿上資金流要做好看一點，我原始存摺上金流不夠漂
    亮，要將錢匯入我申設之帳戶，要求我去領出來，我一毛錢
    都沒有拿到，綽號「趙德利」之人向我表示每匯進帳戶內1
    筆錢，我需要支付新臺幣（下同）200元，之後辦貸款時再
    付款，我領款時，對方會派1個專員在我旁邊，我不知道對
    方是詐欺集團等語。經查：
　㈠被告確有於110年7月24日16時18分許起，將其申設之臺銀帳
    戶、中國信託帳戶及郵局帳戶等帳戶存摺封面暨內頁翻拍照
    片，透過LINE通訊軟體傳送予「趙德利」，復自同年7月28
    日11時43分6秒起，經「林俊凱」以LINE通訊軟體指示，為
    如附表一及二「提領時間」及「提領金額」欄所示各該提領
    款行為後，將所提領款項悉數交予擔任「收水」任務之第三
    人施俊鴻等情，業為被告所自承【見臺灣臺中地方檢察署11
    0年度偵字第32277號偵查卷宗(下稱32277號偵卷)第13至18
    、137至140頁、臺灣臺中地方檢察署110年度偵字第35831號
    偵查卷宗(下稱35831號偵卷)第15至19頁、原審111年度金訴
    字第190號卷宗(下稱原審卷)第52至53、202至203頁、本院
    卷第109頁】，核與證人施俊鴻於警詢時證述相符【見臺灣
    臺中地方檢察署111年度偵字第1527號偵查卷宗(下稱1527號
    偵卷)第43至48頁】，且有臺銀帳戶相關資料（含通訊中文
    名、地資料查詢、存摺存款歷史明細批次查詢各1紙）1紙、
    中國信託帳戶相關資料（含客戶基本資料、中國信託銀行存
    款交易明細、中國信託銀行自動化LOG資料-財金交易各1紙
    ）共3紙、郵局帳戶相關資料（含客戶基本資料、中華郵政
    股份有限公司客戶歷史交易清單各1紙）共2紙、領款現場暨
    路口監視器錄影畫面翻拍照片25張、LINE對話紀錄截圖照片
    （被告）1份、中國信託帳戶相關資料（含存款基本資料、
    中國信託銀行存款交易明細）共2紙、臺銀帳戶相關資料（
    含通訊中文名、地資料查詢、存摺存款歷史明細批次查詢各
    1紙、開戶用身分證正反面影本2紙、臺灣銀行綜合存款印鑑
    卡影本1紙）共5紙、中華郵政股份有限公司客戶歷史交易清
    單（郵局帳戶）4紙、車輛詳細資料報表1紙、歷史住房旅客
    表（施俊鴻）4紙、郵政存簿儲金簿封面暨內頁影本（郵局
    帳戶）3紙、臺灣銀行綜合存款存摺封面暨內頁影本（臺銀
    帳戶）3紙、中國信託銀行存款存摺封面暨內頁影本（中國
    信託帳戶）2紙、領款現場暨路口監視器錄影畫面翻拍照片2
    5張、收款現場監視器錄影畫面截圖照片10張、搜索現場照
    片（施俊鴻）1張、衣物比對照片（施俊鴻）2張在卷可稽【
    見32277號偵卷第47至48、49至53、55至57頁、臺灣臺中地
    方檢察署110年度核交字第2940號偵查卷宗(下稱核交卷)第1
    1至23、27至29、33至39頁、35831號偵卷第85至227頁、152
    7號偵卷第143至155、157至163、165、169至175、177至181
    、183至187、189至191、209至221、223至229頁】；而如附
    表一及二「被害人」欄所示各該被害人確有遭不詳之人以如
    附表一及二「詐欺方式」欄所示各該詐術內容加以詐欺，復
    依指示為如附表一及二「匯款時間」、「匯款金額」及「匯
    入帳戶」所示各該匯款行為，將42,000元至36萬元不等金額
    匯入被告申設之前揭臺銀帳戶、中國信託帳戶及郵局帳戶等
    情，業為被告所不爭執，且經丙○○、丁○○、癸○○、謝照明、
    壬○○、庚○○○、戊○○○分別於警詢時證述甚詳（丙○○部分：見
    32277號偵卷第19至21頁；丁○○部分：見32277號偵卷第23至
    27頁；癸○○部分：見32277號偵卷第29至31頁；謝照明部分
    ：見32277號偵卷第35至37頁；壬○○部分：見35831號偵卷第
    21至23頁；庚○○○部分：見35831號偵卷第25至28頁；戊○○○
    部分：見1527號偵卷第71至73頁)，復有臺銀帳戶相關資料
    （含通訊中文名、地資料查詢、存摺存款歷史明細批次查詢
    ）1份、中國信託帳戶相關資料(含客戶基本資料、中國信託
    銀行存款交易明細、中國信託銀行自動化LOG資料-財金交易
    各1紙)共3紙、郵局帳戶相關資料（含客戶基本資料、中華
    郵政股份有限公司客戶歷史交易清單各1紙）共2紙、屏東縣
    政府警察局內埔分局內埔派出所受（處）理案件證明單（丙○○）、內政部警政署反詐騙諮詢專線紀錄表（丙○○）、屏東
    縣政府警察局內埔分局內埔派出所受理詐騙帳戶通報警示簡
    便格式表(丙○○)、郵政跨行匯款申請書(丙○○)各1紙、LINE
    對話紀錄截圖照片（丙○○）3張、高雄市政府警察局左營分
    局博愛四路派出所受（處）理案件證明單(丁○○)、內政部警
    政署反詐騙諮詢專線紀錄表(丁○○)、高雄市政府警察局左營
    分局博愛四路派出所受理詐騙帳戶通報警示簡便格式表(丁○○)、金融機構聯防機制通報單(丁○○)、兆豐國際商業銀行國
    內匯款申請書(兼取款憑條，丁○○)各1紙、LINE對話紀錄截
    圖照片(丁○○)11張、臺中市政府警察局太平分局太平派出所
    受(處)理案件證明單(癸○○)1紙、內政部警政署反詐騙諮詢
    專線紀錄表(癸○○)2紙、臺中市政府警察局太平分局太平派
    出所受理詐騙帳戶通報警示簡便格式表(癸○○)1紙、LINE對
    話紀錄截圖照片(癸○○)5張、網銀交易紀錄查詢截圖照片(癸○○)2張、通話紀錄截圖照片(癸○○)2張、臺北市政府警察局
    北投分局永明派出所受(處)理案件證明單(謝照明)、內政部
    警政署反詐騙諮詢專線紀錄表(謝照明)、臺北市政府警察局
    北投分局永明派出所受理詐騙帳戶通報警示簡便格式表(乙○○)、金融機構聯防機制通報單(謝照明)、郵政存簿儲金簿封
    面影本(乙○○)各1紙、LINE對話紀錄截圖照片(被告)11張、
    職務報告、新北市政府警察局汐止分局汐止派出所受(處)理
    案件證明單(壬○○)、內政部警政署反詐騙諮詢專線紀錄表(
    壬○○)、新北市政府警察局汐止分局汐止派出所受理詐騙帳
    戶通報警示簡便格式表(壬○○)、臺灣銀行無摺存入憑條存根
    影本(壬○○)、郵政存簿儲金簿存摺封面影本(壬○○)、臺北市
    政府警察局士林分局芝山岩派出所受(處)理案件證明單(庚○○○)、內政部警政署反詐騙諮詢專線紀錄表(庚○○○)、臺北市
    政府警察局士林分局芝山岩派出所受理詐騙帳戶通報警示簡
    便格式表(庚○○○)、郵政跨行匯款申請書影本(庚○○○)各1紙
    、LINE對話紀錄截圖照片(庚○○○)2張、通聯記錄截圖照片(
    庚○○○)2張、職務報告3紙、內政部警政署反詐騙諮詢專線紀
    錄表(戊○○○)2紙、臺北市政府警察局中山分局大直派出所受
    理詐騙帳戶通報警示簡便格式表(戊○○○)、國泰世華商業銀
    行匯出匯款憑證影本(戊○○○)、金融機構聯防機制通報單(戊○○○)各1紙、中國信託帳戶相關資料(含存款基本資料、中國
    信託銀行存款交易明細各1紙)共2紙、臺銀帳戶相關資料(含
    通訊中文名、地資料查詢、存摺存款歷史明細批次查詢各1
    紙、開戶用身分證正反面影本2紙、臺灣銀行綜合存款印鑑
    卡影本1紙)共5紙、中華郵政股份有限公司客戶歷史交易清
    單(郵局帳戶)4紙、郵政存簿儲金簿封面暨內頁影本(郵局帳
    戶)3紙、臺灣銀行綜合存款存摺封面暨內頁影本(臺銀帳戶)
    3紙、中國信託銀行存款存摺封面暨內頁影本(中國信託帳戶
    )2紙在卷可稽(見32277號偵卷第47至53、55至57、59、61至
    63、67、69至71、73、75至77、79、81、83至89、91至93、
    95、97至101、103、105至107、109、111、115至121、141
    頁、35831號偵卷第43、45至47、51、53、55、57至59、63
    、65、66頁、1527號偵卷第23至27、129至131、133、136、
    139、143至155、157至163、177至181、183至187、189至19
    1頁)，足認被告管領之前揭臺銀帳戶、郵局帳戶及中國信託
    帳戶等金融帳戶確實已供不詳詐欺集團成員使用作為詐欺如
    附表一、二「被害人」欄所示各該被害人之匯款帳戶，藉以
    達到掩飾犯罪所得來源、去向，而被告亦有提領前揭被害人
    遭詐欺而匯入屬於人頭帳戶之前揭臺銀帳戶、郵局帳戶及中
    國信託帳戶等金融帳戶內贓款之行為分擔至為明確，是被告
    前揭所為，確屬參與詐欺犯罪組織及一般洗錢、三人以上共
    同詐欺取財等客觀構成要件行為之實行。
　㈡本案應審究者為，被告提供前揭金融帳戶資料，並依指示提
    領帳戶內款項之行為，其主觀上究否存有參與犯罪組織、詐
    欺取財及一般洗錢之認識或預見，茲認定如下：
　　⒈按交付金融帳戶而幫助詐欺罪之成立，必須幫助人於行為
      時，明知或可得而知，被幫助人將會持其所交付之金融帳
      戶，作為利用工具，向他人行詐，使他人匯入該金融帳戶
      ，而騙取財物；反之，如非基於自己自由意思而係因遺失
      、被脅迫、遭詐欺等原因而交付者，因交付金融帳戶之人
      並無幫助犯罪之意思，亦非認識收受其金融帳戶者將會持
      以對他人從事詐欺取財，則其單純受利用，尚難以幫助詐
      欺取財罪責相繩。具體而言，倘若被告因一時疏於提防、
      受騙，輕忽答應，將其帳戶金融卡及密碼交付他人，不能
      遽行推論其有預見並容任詐欺取財犯罪遂行的主觀犯意(
      最高法院108年度台上字第115號判決意旨參照）。又刑法
      不確定故意（或稱間接故意），係指行為人對於構成犯罪
      之事實，預見其發生而其發生並不違背其本意者，以故意
      論。故意包括「知」與「意」之要素，「預見」其發生，
      屬知之要素；「其發生並不違背其本意」，則屬意之要素
      。間接故意仍須以主觀上對於構成犯罪之事實有所認識，
      而基於此認識進而「容任其發生」。主觀認識與否以有「
      預見可能性」為前提，決定有無預見可能性之因素包括「
      知識」及「用心」，蓋無知不是刑罰之對象，在行為人已
      具備足夠知識之前提下，即應以法律所設想之一般智識謹
      慎者之狀態，用以判斷行為人對於侵害事實之發生是否具
      備足夠之預見可能性。至判斷行為人是否預見，更須依據
      行為人之智識、經驗，例如行為人之社會年齡、生活經驗
      、教育程度，以及行為時之精神狀態等事項綜合判斷(最
      高法院110年度台上字第5404號判決意旨參照)。從而，從
      自己帳戶提領款項交付與他人而共同詐欺取財之成立，必
      行為人於行為時，明知或可得而知，該人係以其帳戶向他
      人詐取財物，或能推論其有預知該帳戶被使用詐取他人財
      物之可能，而仍提供帳戶資料並依指示領款方足當之。反
      之，如非基於自己自由意思而係因被脅迫、遭詐欺等原因
      而提供自己帳戶資料，並依指示領款後交付，則領款之人
      並無犯罪之意思，亦非認識該他人係以其帳戶對他人從事
      詐欺取財等財產犯罪，則其領取並交付款項時，既不能認
      識其帳戶係遭他人作為詐欺取財等財產犯罪之工具，其主
      觀上即無與他人共同為詐欺犯罪之認識，自難僅憑被害人
      遭詐騙之款項係匯入被告所交付之帳戶，即認被告構成共
      同詐欺取財犯行。　　
　　⒉被告於警詢時陳稱：我於110年7月22日在臉書看到貸款廣
      告，我就加入對方LINE暱稱「趙德利」帳號，與對方接洽
      辦理貸款事宜，對方說我金融帳戶金流狀況不理想，如要
      順利辦理貸款，他會幫我將帳戶金流弄好一點，並傳送另
      一個LINE暱稱「林俊凱」的好友給我，說「林俊凱」就是
      專門在做金流之人，我就相信對方指示，於110年7月24日
      將3家金融帳戶以照相方式將基本資料傳給對方，對方也
      表示會先匯款到帳戶內增加金流，但我需要配合將匯入款
      項領出歸還，我當時就相信及配合對方，最後聽從對方指
      示去提領，對方稱匯入之款項是為了幫我所持用之金融帳
      戶製造金流，這樣比較容易成功貸款，我就聽從對方指示
      幫忙將匯入款項領出，並交付給對方，我配合提領時，對
      方會有1個人在附近，然後用LINE通訊軟體通知我，在約
      定地方，我將全部提領款項交給對方，我當時只想說這樣
      做就可以借到錢等語(見32277號偵卷第13至18頁、35831
      號偵卷第15至19頁、1527號偵卷第38頁)，復於偵訊時陳
      稱：我提供帳戶給辦貸款之人，我於110年4、5月在臉書
      上找到，對方表示他是專門辦貸款，後來使用LINE通訊軟
      體聯繫，對方要求我拿存摺給他看，對方表示銀行進出不
      是很好看，很難辦貸款，但有辦法將我帳戶弄得漂亮一點
      ，表示這樣馬上就可以辦過貸款，有配合之人可以將錢匯
      到我帳戶，我再領出，他們會有人來向我拿錢，我再還給
      他們，每筆收費200元，我並沒有報酬等語(見32277號偵
      卷第137至140頁)，繼而於原審準備程序及審理時陳稱：
      我當初為申辦貸款，就去找貸款代辦公司，對方表示存簿
      上資金流要做好看一點，我原始存摺上金流不夠漂亮，他
      們要將錢匯入我申設之帳戶，要求我領出來，我一毛錢都
      沒有拿到，「趙德利」說每匯進去帳戶內1筆錢，我需要
      支付200元，之後辦貸款時再付款，我領款時，對方會派1
      個專員在我旁邊等語(見原審卷第52至53、202至203頁)。
      故被告於臉書上看到臉書申辦貸款之廣告，因而與「趙德
      利」聯繫，經「趙德利」介紹「林俊凱」與被告連繫後，
      表示須將款項匯入被告所持用之帳戶，再由被告領出後交
      予專員，製造金流往來之紀錄，以利辦理貸款等情，業據
      被告於警詢、偵訊及原審審理時陳述歷歷，前後一致。
　　⒊觀諸卷附被告與「趙德利」間LINE通訊軟體聯繫之對話紀
      錄擷圖顯示，被告先於110年7月22日10時13分許，傳送：
      「請問我想詢問貸款！我沒有薪轉是工會保，可以貸嗎？
      」等語，經「趙德利」回覆稱：「可以的。請你填寫資料
      幫你評估」、「麻煩填寫個人資料（複製填好貼上）完善
      資料快速審核姓名、性別、年齡、身分證號、方便聯絡時
      間、聯絡電話、婚姻狀況、現居地址、目前待業/在職、
      在職行業/職稱、月收入大概、有無薪資轉帳、有無勞健
      保、有無信用卡、有無貸款(銀行/民間)、往來銀行、有
      無法扣或警示帳戶、貸款需求額度、資金用途」等語，經
      被告完整填寫相關資料回傳後，「趙德利」陳稱：「應（
      LINE誤載為「因」）該問題不大，你的貸款案件可以承接
      ，請補齊資料，郵局存摺內頁明細資料有進出往來嗎？請
      提供近6個月明細，請你準備身分證正反面照片，上面用
      浮水印文字覆蓋（僅供銀行貸款使用）」等語，被告答稱
      ：「但是我有卡循喔」、「我郵局有往來但不是薪轉」等
      語，「趙德利」表示：「這樣說吧！銀行最在意的是貸款
      人的還款能力」、「靠我們包裝，銀行會貸款給開實體店
      面的客戶」，雙方接續確認信用卡循還債務數額、信用卡
      額度等細節，「趙德利」再告以：「我算了一下。信用卡
      還有14萬額度，還好你沒有刷到滿額，會有機會過件的。
      交給我，資料請務必準備齊」、「不用擔心沒有任何前置
      費用，沒過貸我們不會收費，費用都是後收的」、「大約
      年利率6-10%」、「比起信用卡卡循低很多」等語。「趙
      德利」為取信被告，逐步要求被告提供前揭臺銀帳戶、郵
      局帳戶及中國信託帳戶存摺資料，經被告依指示上傳前揭
      臺銀帳戶、郵局帳戶及中國信託帳戶存摺封面暨內頁截圖
      照片、提款卡翻拍照片、印鑑照片、帳戶查詢餘額交易明
      細表後，「趙德利」陳稱：「收到了，我彙整完會交給金
      流部林俊凱經理，到時候請你＋一下line」等語，並傳送
      署名為「林俊凱」之LINE通訊軟體連結，又於同年7月28
      日14時14分許，告以：「趙小姐，在嗎，今天的金流，林
      經理已經跟我講了，今天做四筆金流，這樣還不夠，我不
      是交代要做兩天的金流，而且一個戶頭要做兩三筆，這樣
      才可以，妳跟林經理講了嗎？妳趕快把我的話跟林經理拜
      託一下，不足的，拜託林經理明天幫妳補齊，了解嗎？」
      、「金流做好了，其餘我會處理，絕對沒有問題，金流做
      不好，我這邊會很困擾。」等語，此有LINE對話紀錄截圖
      資料1份附卷供參(見原審卷第65至90頁)。依上揭對話內
      容以觀，被告於通話期間表示要申請貸款，且其目前要負
      擔信用卡卡債循環利息，詢問「趙德利」得否貸款，「趙
      德利」表示經其等協助製造金流明細後可以申貸，利息約
      6至10%等情，核與被告辯稱當時係為辦理貸款，經對方要
      求美化帳戶，配合提領前揭帳戶內款項乙情相符。「趙德
      利」要求被告提供之資料均屬個人資料及財產現況，與一
      般貸款實務均會進行個人資料查核及信用評估之情形相合
      ，足令一般人信賴確係進行貸款申辦程序。而被告與「趙
      德利」對話期間，除傳送身分證、健保卡正、反面照片予
      「趙德利」外，更依「趙德利」指示傳送含有信用卡卡號
      、到期日及驗證碼等資訊之臺銀帳戶金融卡兼信用卡正、
      反面照片予「趙德利」，使其信用卡有遭「趙德利」盜刷
      之可能，亦可證被告主觀上信賴「趙德利」確係為其申辦
      貸款，並未懷疑。
　　⒋另佐以被告與「林俊凱」間LINE通訊軟體聯繫之對話紀錄
      截圖顯示，「林俊凱」先係於110年7月25日11時30分許，
      接續陳稱：「妳好，趙小姐嗎」、「趙經理有交代我」、
      「你好，趙小姐，請問明天確定可以幫你安排金流是嗎」
      等語，而於雙方聯繫領款與交款過程中，「林俊凱」多次
      傳送表彰匯款至前揭中國信託帳戶、郵局帳戶之匯款申請
      書，且均以浮水印覆蓋方式標示「僅供貸款業務使用，其
      餘無效」等語之翻拍照片予被告，並表示會安排「林專員
      」向被告收取款項，要求被告直接將款項交給「專員」等
      情，有LINE對話紀錄截圖資料1份在卷可考(見原審卷第91
      至136頁)，被告與「林俊凱」聯繫之時間緊接於其與「趙
      德利」洽談後，被告對「林俊凱」之要求及指示亦未表示
      懷疑，足徵被告辯稱貸款代辦公司「趙德利」引介其與「
      林俊凱」繼續洽談製造金流紀錄美化帳戶資料，並依「林
      俊凱」指示歸還匯入之款項，令被告信賴確為貸款申辦程
      序等情，尚非虛妄。參以「趙德利」為取信於被告，逐步
      向被告強調美化帳戶內金流狀況以利辦理貸款，使被告相
      信其確實從事申辦貸款業務之工作，先係稱需要檢視前揭
      金融帳戶內交易明細，要求被告提供帳戶資料後，復而利
      用被告急需借款之心態，再逐步要求被告配合提領匯入各
      該帳戶內款項以美化帳戶，「林俊凱」更於交涉過程中，
      傳送以浮水印覆蓋方式標示「僅供貸款業務使用，其餘無
      效」等語之匯款申請書，漸次使被告相信其等確實配合處
      理申辦貸款事宜無訛，足見被告前揭辯詞所指本案發生經
      過等情，堪以採信。
　　⒌再考諸被告所申設前揭臺銀帳戶之使用狀況，被告分別於1
      10年7月28日11時43分6秒許起至同年7月30日12時32分17
      秒許止，完成如附表一、㈠、㈢、㈤及㈥「提領時間」及「提
      領金額」欄所示各該提領款行為後，直至被告領款當日之
      110年7月30日14時25分17秒許，仍以該帳戶收受其配偶己○○匯入作為家用金使用之3萬元款項等情，業據被告於本
      院審理時、輔佐人己○○於原審及本院審理時陳述甚詳（見
      原審卷第203頁、本院卷第103、109、110頁），且有臺灣
      銀行綜合存款存摺封面暨內頁影本2紙、郵政存簿儲金簿
      封面暨內頁影本1紙、網路銀行畫面截圖照片1張、臺銀帳
      戶相關資料（含通訊中文名、地資料查詢、存摺存款歷史
      明細批次查詢各1紙）在卷可考（見原審卷第137至139、1
      41、143頁、32277號偵卷第47至48頁），經比對上開臺銀
      帳戶之交易紀錄，被告除於110年7月30日17時2分25秒及
      同日17時3分42秒許，操作ATM自動櫃員機領出1千元及1萬
      元外，其後亦未見被告提領該帳戶內款項乙節，亦有臺銀
      帳戶相關資料（含通訊中文名、地資料查詢、存摺存款歷
      史明細批次查詢各1紙）在卷可稽（見32277號偵卷第47至
      48頁），亦證被告確有實際使用上開臺銀帳戶作為儲存家
      用金之證明。又被害人發現遭詐欺報警後，上開臺銀帳戶
      、郵局帳戶及中國信託帳戶即會被列為警示帳戶，而無法
      再行提領帳戶內之款項。果若被告如公訴意旨所認確係基
      於參與犯罪組織、加重詐欺取財及一般洗錢之故意，將其
      所申辦之臺銀帳戶、郵局帳戶及中國信託帳戶作為詐欺集
      團詐騙他人款項使用，抑或可預見其所提供之帳戶作為詐
      欺集團詐騙他人款項使用，則被告就其前述帳戶可能遭列
      為警示帳戶亦應有預見，自無可能令輔佐人於其交付款項
      予「專員」後，再行匯款至臺銀帳戶，適見被告所辯其並
      無參與犯罪組織、加重詐欺取財及一般洗錢之故意等語，
      應堪採信。
　　⒍從而，被告因相信「趙德利」、「林俊凱」之說詞，為美
      化帳戶以利辦理貸款事宜，配合提領前揭帳戶內款項，衡
      情並非不能想像，且被告未曾將其申辦之前揭3帳戶存摺
      、金融卡及密碼等個人資料交付他人，而該等資料始終置
      於自己實力支配之下，與現今報章媒體大加宣導之詐欺集
      團藉詞蒐集個人金融帳戶資料作為詐騙工具之犯罪型態迥
      不相同，自難遽認被告於提供帳戶或提領款時已預見該等
      帳戶恐遭他人作為詐欺集團詐取他人財物之工具，而逕認
      其具有參與犯罪組織、加重詐欺取財及洗錢之故意。此外
      ，檢察官並未能證明被告因提領前開帳戶內款項，而獲有
      不法利益之積極證據，實難想像被告於無利可圖之情況下
      ，甘冒該等帳戶遭詐欺集團成員不法使用，致其帳戶遭凍
      結及日後受刑事訴追之風險，仍故意為此顯不利己之行為
      ，堪認被告上開所辯，應屬有據，可以採信。
六、檢察官於本院審理時雖聲請傳喚證人施俊鴻，證明被告與施
    俊鴻共犯洗錢、加重詐欺取財犯行。惟本院認為依前揭被告
    與「趙德利」、「林俊凱」之LINE對話內容，可知被告係誤
    認施俊鴻為「林俊凱」派遣前往收款之「專員」，始交付領
    取之款項予施俊鴻，且本件事證已明，檢察官聲請核無調查
    必要，附此敘明。
七、綜上所述，依檢察官所舉之證據，無從認定被告提領款項交
    付他人時，主觀上知悉該不詳之人係以其帳戶供作詐欺或其
    他不法之用，本案檢察官所提出之證據，尚未能使本院就被
    告涉犯3人以上共同詐欺取財、一般洗錢及參與犯罪組織之
    犯行，達到確信其為真實之程度，應認舉證尚有不足，自屬
    不能證明被告犯罪，參諸首開說明，原審法院為被告無罪之
    諭知，核無違誤。檢察官上訴認應為被告有罪之判決，為無
    理由，應予駁回。
八、本案被告既經本院為駁回上訴之諭知，則臺灣臺中地方檢察
    署移送併辦部分，本院自無從併予審理，應退回檢察官另為
    適法之處理。
九、應適用之法律：
    刑事訴訟法第368條。
本案經檢察官檢察官王宜璇提起公訴，檢察官林俊杰追加起訴，
檢察官朱介斌提起上訴，檢察官甲○○到庭執行職務。
中　　華　　民　　國　　111 　年　　8 　　月　　23　　日
           刑事第三庭    審判長法　官  楊  真  明
　　　　　　　　　　　　       法　官  李  明  鴻
　　　　　　　　　　　　　     法　官  楊  欣  怡
以上正本證明與原本無異。
檢察官於符合刑事妥速審判法第9條第1項規定時，得上訴。
被告不得上訴。
如不服本判決應於收受送達後20日內向本院提出上訴書狀，其未
敘述上訴理由者，並得於提起上訴後20日內向本院補提理由書（
均須按他造當事人之人數附繕本）「切勿逕送上級法院」。因疫
情而遲誤不變期間，得向法院聲請回復原狀。

                                書記官  孫  銘  宏
　　　　　　　　　　　　　　　　
中　　華　　民　　國　　111 　年　　8 　　月　　23　　日
刑事妥速審判法第9條
除前條情形外，第二審法院維持第一審所為無罪判決，提起上訴
之理由，以下列事項為限：
一、判決所適用之法令牴觸憲法。
二、判決違背司法院解釋。
三、判決違背判例。
刑事訴訟法第377條至第379條、第393條第1款規定，於前項案件
之審理，不適用之。
附表：
編號 被害人 詐欺方式 匯款時間 匯款金額 匯入帳戶 提領時間 提領金額 ㈠ 丙○○ 於110年7月27日某時，LINE暱稱「台（編按：臺）灣加油」之上開詐欺集團，向丙○○詐稱：有借款需求，會馬上還錢等語，使丙○○陷於錯誤進行匯款。 110年7月28日10時48分51秒許 10萬元 臺銀帳戶 110年7月28日11時43分6秒許 10萬元 ㈡ 丁○○ （告訴） 上開詐欺集團成員於110年7月28日10時55分許，假冒丁○○之友人「張瑜容」，致電丁○○並向其詐稱有資金需求，使丁○○陷於錯誤進行匯款。 110年7月28日11時10分17秒許 36萬元 中國信託帳戶 110年7月28日12時30分54秒許 36萬元       110年7月28日12時37分5秒許  ㈢ 癸○○ （告訴） 上開詐欺集團成員於110年7月27日17時28分許，假冒癸○○之姪子「陳建錞」，致電癸○○並以LINE暱稱「建錞」與癸○○互加好友後，再向癸○○詐稱：因投資開店急需借款等語，使癸○○陷於錯誤進行匯款。 110年7月28日18時21分28秒許 4萬2,000元 臺銀帳戶 110年7月29日20時12分49秒許 共9萬元（含癸○○所匯4萬2,000元）       110年7月29日20時13分50秒許        110年7月30日11時32分18秒許  ㈣ 乙○○ （告訴） 於110年7月28日16時55分許，LINE暱稱「Andy」之上開詐欺集團致電乙○○，向其詐稱：為乙○○之外甥，亟需用錢等語，使乙○○陷於錯誤進行匯款。 110年7月30日12時24分51秒許 10萬元 郵局帳戶 110年7月30日12時55分31秒許 10萬元 ㈤ 壬○○ （告訴） 上開詐欺集團成員於110年7月27日14時許，假冒壬○○之友人「林常平」，致電壬○○並向其詐稱：因與人合夥投資，急需資金買股票，會馬上還錢等語，使壬○○陷於錯誤進行匯款。 110年7月28日12時42分55秒許 21萬元 臺銀帳戶 110年7月28日13時45分40秒許 21萬元 ㈥ 庚○○○ （告訴） 上開詐欺集團成員於110年7月29日14時許，假冒庚○○○之親戚「杜志偉」，致電庚○○○後，並以LINE暱稱「台（編按：臺）灣加油」與庚○○○互加好友後，再於110年7月30日10時許，以LINE致電庚○○○，向其詐稱：投資急需用錢等語，使庚○○○陷於錯誤進行匯款。 110年7月30日10時31分59秒許 5萬元 臺銀帳戶 110年7月30日11時32分18秒許 共10萬元（含庚○○○所匯之5萬元）       110年7月30日12時32分17秒許  

附表：
編號 被害人 詐欺方式 匯款時間 匯款金額 匯入帳戶 提領時間 提領金額  ㈠ 戊○○○（告訴） 上開詐欺集團成員於110年7月27日10時30分許，假冒戊○○○之親戚，致電戊○○○並向其詐稱有資金需求，使戊○○○陷於錯誤進行匯款。 110年7月28日12時8分26秒許 32萬元 郵局帳戶 110年7月28日13時6分11秒許 29萬元       110年7月28日13時24分45秒許 3萬元（含其他人部分）